【裁判字號】    96,訴,1044
【裁判日期】    970328
【裁判案由】    清償借款
【裁判全文】
臺灣士林地方法院民事判決              96年度訴字第1044號
原      告  乙○○
被      告  甲○○
訴訟代理人  李清輝律師
            余欽博律師
            王乙凡律師
上列當事人間清償借款事件，本院於民國97年3 月13日言詞辯論
終結，判決如下：
    主      文
原告之訴駁回。
訴訟費用新臺幣壹萬零玖佰元由原告負擔。
    事實及理由
一、原告起訴主張：被告於民國95年2 月底、3 月初，向原告借
    款100 萬元，經原告於同年3 月10日、4 月3 日及5 月8 日
    各匯款30萬元、40萬元及30萬元至被告設在臺北國際商業銀
    行德惠分行之帳戶而交付，雙方約定以96年12月31日為清償
    期，若原告有購屋需求時，被告必須提前還款。嗣後又於同
    年2 月2 日另以口頭約定按銀行借款利率計息，每半年結算
    給付一次。詎原告於同年8 月初向被告索討利息未果後，被
    告即避不見面，經原告於同年8 月14日寄發存信函催討，亦
    未獲置理。為此，依據消費借貸法律關係，訴請清償借款與
    利息云云，並聲明求為判決：被告應給付原告100 萬元，及
    自96年8 月9 日起至清償日止，按年息5 ％計算之利息。
二、被告則以：原告為警務人員，於95年2 月間前往被告當時任
    職之酒店消費而結識，雙方進而成為男女朋友，而在被告當
    時住處同居，迄於同年5 月間分手，原告所稱100 萬元，實
    乃原告主動贈與被告之款項，並非借款，是兩造間無原告主
    張之消費借貸法律關係存在，此參照原告所寄發之存證信函
    記載及當庭陳述可知，原告主張兩造間有消費借貸關係，要
    非實在，並應負舉證責任，而其所舉證據不足以證明，所為
    請求即無理由等語置辯，並聲明求為判決：原告之訴駁回。
三、查兩造曾在被告住處同居，而原告則分別於95年3 月10日、
    4 月3 日及5 月8 日，各匯款30萬元、40萬元及30萬元至被
    告設在臺北國際商業銀行德惠分行，帳號為0000000000000
    號之帳戶。嗣於96年8 月14日，原告寄發存證信函予被告，
    函載文義略以：因被告欠債，原告同情並相信被告能力，而
    主動提供100 萬元予被告保管並供營業使用，約定應於96年
    底前歸還，但若日後原告購屋或被告另交男友時，則需立即
    歸還，此經被告同意，嗣後雙方又面議被告可暫不歸還，惟
    需按原告房貸利率計付利息，半年結算一次，然屆期聯絡後
    ，被告即避不處理，故以該函通知被告，如不於收信後3 日
    內出面處理，將具狀控告被告侵占等語，該函經於同年月15
    日送達臺北縣淡水鎮○○街69號，由壹咖啡捷運淡水店蓋戳
    收受等情，為兩造所不爭執，且有匯款申請書（本院卷第12
    頁以下）、存證信函（本院卷第8 頁以下）及掛號郵件收件
    回執（本院卷第7-1 頁）等，附卷可稽，均堪認為真實。
四、茲原告主張依據消費借貸法律關係，請求被告給付，而被告
    則以前開情詞置辯。而按當事人主張有利於己之事實者，就
    其事實有舉證之責任，民事訴訟法第277 條前段定有明文。
    是請求履行債務之訴，除被告自認原告所主張債權發生原因
    之事實外，應先由原告就其主張此項事實，負舉證之責任，
    必須證明其為真實後，被告於其抗辯事實，始應負證明之責
    任，此為舉證責任分擔之原則（最高法院43年台上字第377
    號判例意旨參照），若原告先不能舉證，以證實自己主張之
    事實為真實，則被告就其抗辯事實即令不能舉證，或其所舉
    證據尚有疵累，亦應駁回原告之請求（最高法院17年上字第
    917 號判例意旨參照）。又消費借貸，因金錢或其他代替物
    之交付，而生效力，民法第475 條定有明文，是主張消費借
    貸關係存在之原告，除被告自認外，應就金錢交付及消費借
    貸契約意思表示合致存在各節舉證證明，始得信其主張為真
    實。本件原告雖主張兩造間有100 萬元之消費借貸關係並約
    定清償期與利息，並舉前述匯款申請書為證，然此為被告所
    否認，而現代社會生活匯款之原因多端，非必出於消費借貸
    關係，是徒以上開匯款事實，難認雙方必有消費借貸關係存
    在，原告就此有利於己之主張，應負舉證責任。惟除上述匯
    款申請書外，原告所另舉之存摺（本院卷第71頁以下）、對
    帳單（本院卷第73頁以下）、月結單（本院卷第75頁）與房
    屋擔保借款繳息清單（本院卷第84頁）等文書，僅涉及其個
    人資力與購屋貸款狀況之事實，不足據以證明兩造間確有消
    費借貸之意思表示合致存在，且原告所發存證信函上載係將
    款項交由被告「保管」，亦與在此主張之借貸關係不符，尤
    顯可疑。而被告到庭應詢，仍稱：當時雙方為男女朋友並且
    同居，其因缺錢而在酒店上班，系爭款項乃原告為減輕其負
    擔並希望其能不再至酒店上班而給與，事後過了很久，原告
    方才要求還款，但其不知為何要返還或付息等語（本院卷第
    55頁以下），另經本院命兩造對質之結果，原告仍未能藉以
    證明雙方確有借款之合意，則原告就此為消費借貸契約成立
    之特別構成要件事實，既未能舉證明之，揆之首揭規定及判
    例意旨，無論被告抗辯係原告主動贈與而匯款一節是否屬實
    ，均應為原告敗訴之判決。
五、從而，原告主張兩造間有消費借貸法律關係，並於嗣後約定
    利息，而請求被告給付100 萬元，及自96年8 月9 日起至清
    償日止，按年息5 ％計算之利息，為無理由，應予駁回。
六、本件事證已明，兩造其餘攻擊防禦方法，經本院各予審酌後
    ，認均無礙於前開判斷，於茲不贅。至原告另聲請調取被告
    帳戶資料，以查明被告是否在外欠債一節，因被告帳戶往來
    如何與是否欠債，要與本件所涉爭執之消費借貸是否合法有
    效成立、存在無涉，即無調查之必要，附此敘明。
七、據上論結，原告之訴為無理由，依民事訴訟法第78條、第87
    條第1 項判決如主文。
中    華    民    國    97    年    3     月    28    日
                  民事第一庭  法  官  蕭錫証
以上正本證明與原本無異。
如對本判決上訴，應於判決送達後20日內向本院提出上訴狀。
中    華    民    國    97    年    4     月     8    日
                              書記官  林立原


司法院資訊處製作；財團法人民間司法改革基金會備份。
